【裁判字號】    99,交聲,819
【裁判日期】    990427
【裁判案由】    交管條例聲異
【裁判全文】
臺灣板橋地方法院交通事件裁定         99年度交聲字第819號
原處分機關  交通部公路總局臺北區監理所板橋監理站
異  議  人
即受處分人  甲○○
上列異議人即受處分人因違反道路交通管理處罰條例案件，對於
交通部公路總局臺北區監理所板橋監理站民國99年3 月29日所為
之處分（板監裁字第裁41-CO0000000號），聲明異議，本院裁定
如下：
    主  文
異議駁回。
    理  由
一、按「汽車駕駛人，行經有燈光號誌管制之交岔路口闖紅燈者
    ，處新台幣一千八百元以上五千四百元以下罰鍰」，道路交
    通管理處罰條例第53條第1 項定有明文，且依同條例第63條
    第1 項第3 款規定，應記違規點數3 點。又所謂「汽車」，
    係指在道路上不依軌道或電力架線而以原動機行駛之車輛（
    包括機器腳踏車），同條例第92條第1 項所授權訂立之道路
    交通安全規則第2 條第1 項第1 款亦有明文規定。故機車駕
    駛人如有上開闖紅燈之違規情形，亦有首揭處罰規定之適用
    。
二、原處分機關認異議人即受處分人甲○○於民國99年2 月10日
    下午4 時26分許，騎乘車牌號碼GQU-909 號重型機車，行經
    臺北縣中和市○○路與安平路口時（往新店方向），闖越紅
    燈行駛，涉有道路交通管理處罰條例第53條第1 項之違規，
    嗣經警逕行製單舉發後，爰依上開法律規定，於99年3 月29
    日以板監裁字第裁41-CO0000000號裁處異議人罰鍰新台幣（
    下同）1 千8 百元及記違規點數3 點在案，此有臺北縣政府
    警察局舉發違反道路交通管理事件通知單影本、原處分機關
    違反道路交通管理事件裁決書各1 份附卷可按。
三、聲明異議意旨略以：異議人係臨時有預感癲癇症欲發作，始
    將機車騎乘至路旁停下休息，但又覺得癲癇症不會發作，所
    以再將機車騎走。爰聲明異議，請求撤銷上開裁決云云。
四、經查：
  (一)異議人於前揭時地確有騎乘前揭重型機車闖越紅燈，此有警
    方所拍攝之採證照片9 幀在卷可稽（其中2 幀為彩色列印，
    其餘7 幀為黑白影印），並為異議人所不爭執，應堪認屬為
    真。
  (二)本件異議人固以前揭情詞置辯，主張其闖紅燈係因感覺癲癇
    欲發作云云。惟查，姑不論異議人有無患有癲癇，然觀諸前
    揭採證照片所示，可明顯發現異議人並未有如其所抗辯騎乘
    機車停靠於路邊休息之情形，而係逕行在前揭路口已轉為紅
    燈號誌時，異議人猶穿越該路口並繼續往前直行，且觀諸異
    議人騎乘機車之狀況，完全與常人無異，並無任何類似癲癇
    發作之情形，是異議人執此為辯，已足難取。再者，倘若異
    議人當時確係癲癇欲發作，詳觀前揭採證照片所示，於異議
    人騎乘機車至該路口前，當時該路口已轉為紅燈號誌，與異
    議人同向之車輛均已停止於該路口停止線前，異議人此時大
    可將機車逕行往右側路邊停靠，此不僅可爭取時效，亦毋庸
    違規闖越紅燈，然異議人竟捨此不為，反而冒險闖越紅燈，
    並繼續往前直行，而無停靠路邊之情形，此項作法自與常情
    有違，故異議人究否確有癲癇欲發作，更非無疑。按道路交
    通標誌、標線、號誌之設置係主管機關基於整體交通考量所
    為之縝密規劃，目的係為維護社會大眾使用道路之秩序，並
    以確保人車通行之安全，在非緊急避難情況下，當不能恣意
    罔顧交通標誌、標線、號誌，否則交通秩序必將無法維繫，
    人車生命安全亦將無以確保。異議人所辯癲癇發作乙節，既
    無從認定屬實，即無緊急避難之事由存在，自無法律所定阻
    卻違法之事由存在，尚難據此免責。
五、綜上所述，應堪認定異議人確有前揭之交通違規情事，異議
    人空言為辯並無足取。揆諸首揭法律規定，異議人既騎車行
    經有燈光號誌管制之交岔路口闖紅燈，原處分機關審酌異議
    人違規情節，處以法律規定額度內之罰鍰1 千8 百元，並記
    違規點數3 點，自屬有據。異議人仍執詞聲明異議，洵無理
    由，本院當應裁定駁回。
六、結論：依道路交通管理處罰條例第87條第2 項、道路交通案
    件處理辦法第19條，裁定如主文。
中    華    民    國    99    年    4     月    27    日
                  交通法庭      法  官  陳信旗
上列正本證明與原本無異。
如不服本裁定，應於裁定送達後5日內敘明抗告理由，向本院提
出抗告狀。
                                書記官  陳金鳳
中    華    民    國    99    年    4     月    28    日

司法院資訊處製作；財團法人民間司法改革基金會備份。
